【裁判字號】    90,簡上,183
【裁判日期】    920304
【裁判案由】    侵權行為損害賠償
【裁判全文】
臺灣臺南地方法院民事判決    九十年度簡上字第一八三號
    上  訴  人  恆祥實業有限公司
    法定代理人  甲○○
    訴訟代理人  丙○○
    被上訴人    乙○○
右當事人間請求侵權行為損害賠償事件，上訴人對於中華民國九十年六月十二日本院
台南簡易庭八十九年度南簡字第一二九五號第一審判決提起上訴，本院判決如左：
    主      文
上訴駁回。
第二審訴訟費用由上訴人負擔。
    事      實
甲、上訴人方面：
  一、聲明：求為判決：
            (一)原判決廢棄。
            (二)被上訴人應給付上訴人新台幣（下同）三十九萬五千三百七十元及自
              起訴狀繕本送達翌日起至清償日止，按週年利率百分之五計算之利息
              。
  二、陳述：除與原判決記載相同者，茲引用之外，補稱：
    （一）本件被上訴人因受上訴人委託記帳申報營業稅及營利事業所得稅，而被上
          訴人為掩飾其未為上訴人申報民國八十六年營利事業所得稅之事實，遂先
          偽造財政部南區國稅局收文字號0000000字號及新化稽徵所收文印
          於上訴人公司資產損益表及資產負債表下端處並加以影印，進而將影印本
          各一紙交予上訴人公司法定代理人林東福之配偶丙○○以為行使，表示稅
          捐機關已收件完訖等情，業經鈞院八十九年度訴字第六七四號刑事判決確
          認在案，足認被上訴人確因為上訴人記帳而曾保管八十六年度之相關帳冊
          資料，從而，原審判決認「無積極證據足資證明原告公司八十六年整年度
          的申報營利事業所得稅所需資料，亦交由被告持有中」，顯與前開刑事確
          定判決認定之事實相互矛盾，果被上訴人未曾保管上訴人八十六年度之帳
          冊，亦未負責為上訴人申報八十六年度營利事業所得稅，則被上訴人又何
          須於上訴人八十六年之資產負債表及損益表下端偽造台灣南區國稅局之收
          文字號及印文，令上訴人誤信其有代為申報﹖再者，以上訴人按月付費委
          託被上訴人代為記帳，足可推知，上訴人之營利事業所得稅之申報，係採
          實際成本及支出列舉扣除之方式，計算應繳稅額，況上訴人於原審自行提
          出八十五年、八十七年度國稅局之核定通知書，亦均以列舉方式計算，足
          徵上訴人八十六年度之應繳稅款，因被上訴人未依限申報，致遭國稅局逕
          以同業淨利標準之純益率為百分之七，核定為該年度之所得額。按營利事
          業所得之計算，以其本年度收入總額減各項成本費用損失及稅捐後之純益
          額為所得額，所得稅法第二十四條定有明文。本件經上訴人檢具相關簿冊
          憑證等資料，由台灣南區國稅局台南市分局代為查核，依卷附南區國稅南
          市審字第０九一００二二四八五號函核算結果，上訴人八十六年度營利事
          業所得稅應納稅額為四十二萬八千九百九十元，惟上開數額，與上訴人委
          請會計師將該年度營所稅重行依帳列方式計算，主要之差異在於營業成本
          部分之認定，南區國稅局台南市分局認定之主要理由係以「除ＯＰＰ白粉
          袋、不織布、拉鍊等三項商品尚可勾稽外，而逕以同業利潤標準成本率８
          ０％認定」。上訴人復委由會計師將帳列銷貨成本（上訴人所主張）與核
          定銷貨成本（國稅局所認定）製作比較表，是上訴人八十六年度之銷貨成
          本部分，既有相關憑證可稽，應無不能勾稽之情形，南區國稅局台南市分
          局或囿於本件已遭補稅並罰鍰之處分，仍執以上訴人所提出憑證為公司內
          部資料，無法勾稽成本之認定，自嫌速斷，而被上訴人既負責上訴人公司
          八十六年度之記帳，依上訴人所提相關憑證可知上訴人八十六年度之帳列
          銷貨成本應有二千四百十八萬一千七百十九元，以上開數額，再依國稅局
          已認定之營業費用三百四十一萬九千四百六十二元計算，上訴人八十六年
          度之營業所得已為負一百三十八萬四千八百八十三元（即營業收入
          00000000 －營業成本00000000－營業費用0000000＝－0000000）。
    （二）綜上所述，上訴人於八十六年度在扣除營業費用後，既無營業收入，則被
          上訴人果有依其任務申報稅捐，上訴人尚不致遭補繳稅款及課處滯納金之
          處分，從而，上訴人遭財政部台灣省南區國稅局核定補繳稅款及滯納金共
          五十四萬零六百七十五元，及經鈞院財務法庭八十八年一月三十日核發執
          行通知應補繳稅款、滯納金、利息共計六十二萬九千四百四十三元，另執
          行費三千一百五十四元，上訴人於同年二月十一日向鈞院財務法庭繳納六
          十四萬二千二百十九元（其中滯納利息增為二萬零四百四十三元），另執
          行費三千一百五十四元，合計共為六十四萬五千三百七十三元，而被上訴
          人就上訴人前開補繳之稅款，僅提出二十五萬元以為賠償，上訴人尚受有
          三十九萬五千三百七十三元之損害。按受任人因處理委任事務有過失，或
          因逾越權限之行為所生之損害，對於委任人應負賠償之責，民法第五百四
          十四條定有明文，另受任人處理委任事務，應依委任人之指示，並與處理
          自己之事務為同一之注意，其受有報酬者，應以善良管理人之注意為之，
          同法第五百三十五條定有明文。上訴人爰依前開條文規定為如訴之聲明所
          示之請求。
  三、證據：除援用第一審所提證據外，補提各類所得資料申報書影本一份、稅款繳
            納證明影本四份、統一發票及簽帳單影本三十九紙、保險費收據影本一
            份、台南市稅捐處南市稅工字第一三五二０二號函、八十六年營業稅申
            報資料影本一份、八十六年結算申報書一份、八十六年度營利事業所得
            稅未申報核定通知書影本一份、相關帳冊五本、八十六年度營利事業所
            得稅相關帳簿憑證資料十六宗、估價單七十一紙、出貨單七十紙為證，
            並聲請調閱上訴人公司八十六年度進口貨物報表憑證。
乙、被上訴人方面：
  一、聲明：求為判決：駁回上訴。
  二、陳述：除與原判決記載相同者，茲引用之外，補稱：
    （一）上訴人因未交付其公司八十五年度之資產負債表、損益表、財產目錄及庫
          存明細表、成本明細表，經被上訴人反應後，仍未交付，致被上訴人無法
          代為申報八十六年度營利事業所得稅。
    （二）兩造於八十八年三、四月間曾約定利息及滯納金等費用由被上訴人賠償二
          十五萬元，營利事業所得稅部分則由上訴人自行負擔，並簽立字據，被上
          訴人亦已依約交付票面金額共計二十五萬元之支票，經上訴人兌領完畢，
          上訴人不應再為本件請求。
  三、證據：援用第一審所提證據。
丙、本院依聲請向台南市稅捐稽徵處調閱上訴人公司八十六年度營業稅申報資料及函
    請財政部台灣省南區國稅局台南市分局代查上訴人公司八十六年度營業事業所得
    稅結算申報之應納稅額，並依職權調閱本院八十九年度訴字第六七四號、台灣高
    等法院台南分院八十九年度上訴字第一三七一號偽造文書等刑事案卷。
    理      由
一、本件上訴人起訴主張：被上訴人自八十七年一月間起受上訴人委託代為記帳及處
    理上訴人公司相關稅務，並按月向原告收取二千五百元報酬，竟意圖損害上訴人
    公司之利益，違背其應為上訴人申報八十六年度營利事業所得稅之任務，未向財
    政部台灣省南區國稅局申報而只辦理延期申報，隨即置之不理，致上訴人公司因
    漏未申報八十六年度營利事業所得稅，而遭國稅局核定需繳納滯報金九萬零一百
    五十元，致生損害於上訴人公司，嗣經上訴人公司負責人林東福配偶丙○○向被
    上訴人質問有無申報公司營利事業所得稅後，被上訴人於同年六、七月間，為掩
    飾其未申報之事實，遂先偽造財政部台灣省南區國稅局七０一三．四二一收文字
    號及新化稽徵所印文在上訴人公司資產損益表及資產負債表下端處並加以影印，
    進而將該影本各一紙持交予丙○○以為行使，表示該稅捐機關人員業已收件完訖
    ，致上訴人公司信以為真，嗣於八十七年九月十日財政部台灣省南區國稅局對上
    訴人公司發出補繳稅款及滯報金共計五十四萬零六百七十五元之通知，本院財務
    法庭亦於八十八年一月三十日核發執行通知應補繳稅款、滯納金、利息共計六十
    二萬九千四百四十三元、及執行費三千一百五十四元，上訴人公司已於八十八年
    二月十一日向本院繳納六十四萬五千三百七十三元（其中滯納利息增為二萬零四
    百四十三元），被上訴人僅賠償二十五萬元，上訴人尚受有三十九萬五千三百七
    十三元之損害，爰依民法第五百四十四條、第五百三十五條請求被上訴人給付三
    十九萬五千三百七十三元，及自起訴狀繕本送達翌日起至清償日止，按週年利率
    百分之五計算之利息，並陳明願供擔保請准宣告假執行等情。
二、被上訴人則以：其於八十七年一月間取得上訴人公司之帳務資料，約定代辦上訴
    人八十七年度帳務，嗣於八十七年三月間發現欠缺八十五年度營利事業結算申報
    書、八十五年進銷存明細表、八十六年一月至十月份總分類帳、存貨帳及日記帳
    ，致無法代為申報八十六年度營利事業所得稅，乃電告上訴人公司法定代理人林
    東福，林東福表示其會處理，惟上訴人嗣後仍未交付前開欠缺之資料，迄至八十
    八年二月間上訴人公司法定代理人林東福配偶丙○○來電告稱上訴人經國稅局核
    定稅金、滯納金及利息計六十三萬餘元，兩造乃達成和解，由被上訴人負責滯納
    金及利息部分，上訴人則不再追究其他賠償責任，被上訴人因而簽發票面金額共
    計二十五萬元之支票，並經上訴人兌領完訖等語資為抗辯。
三、經查，上訴人主張被上訴人於八十七年一月間受上訴人公司委任，代上訴人公司
    記帳及處理相關稅務，並按月領有二千五百元報酬，惟被上訴人受委任後未代上
    訴人公司申報八十六年度營利事業所得稅，僅辦理延期申報，致上訴人因未於限
    期內辦理結算申報，經台灣省南區國稅局核定需繳納本稅稅額四十五萬零五百二
    十五元、滯怠報金九萬零一百五十元、滯納金八萬一千一百零一元及滯納利息二
    萬零四百四十三元，連同執行費三千一百五十四元，上訴人共計繳納六十四萬五
    千三百七十三元，嗣後被上訴人僅賠償二十五萬元等事實，除為被上訴人所不爭
    執外，並有上訴人所提請款明細表、財政部台灣省南區國稅局經收滯納罰鍰案件
    提供票據繳款收據影本一紙、執行費收據影本一紙附卷可稽，堪信為真實，惟被
    上訴人以前開情詞置辯，本件自應審酌上訴人八十六年度營利事業所得稅申報事
    宜是否在被上訴人受委任並領有報酬之委任事務範圍內﹖被上訴人如依限代為申
    報，上訴人應負擔之稅額應為若干﹖及被上訴人應負損害賠償之範圍為何﹖爰分
    別審酌如下：
  （一）按委任人處理委任事務，應依委任人之指示，並與處理自己事務為同一之注
        意。其受有報酬者，應以善良管理人之注意為之；受任人因處理委任事務有
        過失，或因逾越權限之行為所生之損害，對於委任人應負賠償之責。民法第
        五百三十五條、第五百四十四條分別定有明文。
    １、查，上訴人主張被上訴人曾於八十七年六、七月間，偽造財政部台灣省南區
        國稅局７０１３．４２１收文字號及新化稽徵所收文印文在上訴人公司八十
        六年度資產損益表及資產負債表下端處，加以影印後，將影印本各一紙交予
        上訴人公司法定代理人林東福之配偶丙○○等情，被上訴人除辯稱其交付上
        開文件予訴外人丙○○時，文件上並未蓋有國稅局及稽徵所印文云云外，餘
        不爭執，而被上訴人因前開偽造公文書及行使偽造公文書之行為，經本院八
        十九年度訴字第六七四號判處有期徒刑一年二月，緩刑四年確定（被上訴人
        撤回上訴）一節，亦經本院調閱上開刑事案卷查核屬實，按上訴人既委任被
        上訴人代辦稅務之申報，實無再自行偽造稅務機關印章表示已申報，致公司
        有受稅務機關核課罰鍰之虞，且前開資產損益表及資產負債表又係被上訴人
        所填寫，影印交予上訴人持有，是被上訴人辯稱其交付時未蓋有前開印文云
        云，實不足採。
    ２、又八十六年度營業事業所得稅係於八十七年間始申報，自應由八十七年度之
        受任人代為申報，且觀諸被上訴人於八十七年三月十一日之請款明細表中（
        參原審卷上訴人於九十年四月十八日所提），除列有八十六年十一月、十二
        月及八十七年一月、二月之營業稅記帳、申報費用五千元外，亦載有八十六
        年終結帳費二千五百元，益徵八十六年度營利事業所得稅係在被上訴人受委
        任辦理之事務範圍內，否則被上訴人豈會就八十六年度十一月、十二月之營
        業稅及八十六年度終結帳費向上訴人請款﹖其又何需偽造經稅務機關收文之
        資產損益表及負債表交予上訴人﹖是被上訴人辯稱：其僅受任辦理八十七年
        度帳務，八十六年度營利事業所得稅之申報事宜，僅是幫忙性質，未領有報
        酬云云，不足採信。
    ３、綜上所述，被上訴人係以代客記帳為業，其對記帳所需帳冊、文件、申報期
        限、逾期申報之後果等事，應知之甚稔，其既受任代為申報上訴人公司八十
        六年度營利事業所得稅，縱或因上訴人公司交付之稅務資料有所欠缺，而無
        法如期申報，亦應儘速向上訴人反應，並在申報期限或延期申報期限前尋求
        文件欠缺之補救方式，斷無空受有報酬而未為任何申報手續，致上訴人被課
        予罰鍰之理，又上訴人因接獲國稅局補稅通知而向被上訴人查詢是否已申報
        八十六年度營利事業所得稅時，被上訴人亦僅提出蓋有稅務機關印文之前開
        文件搪塞，其未盡善良管理人注意義務代上訴人公司處理稅務而有過失一節
        ，已堪論斷。被上訴人就上訴人因此所受之損害自應負賠償之責。
  （二）次按當事人主張有利於己之事實者，就其事實有舉證之責任，民事訴訟法第
        二百七十七條定有明文。上訴人既主張其因被上訴人未代為申報八十六年度
        營利事業所得稅，致受有損害云云，自應由上訴人就其因被上訴人為前開行
        為所生損害負舉證之責。
    １、查，上訴人因未申報八十六年度營利事業所得稅，經國稅局核課之滯怠報金
        九萬零一百五十元、滯納金八萬一千一百零一元及滯納利息二萬零四百四十
        三元，連同執行費三千一百五十四元，共計十九萬四千八百四十八元，已如
        前述，均係因被上訴人未如期申報致上訴人所受之損害，已堪認定，上訴人
        自得就此部分損害請求被上訴人賠償。
    ２、次查，上訴人主張其經國稅局核課之本稅四十五萬零五百二十五元，如被上
        訴人如期申報，依上訴人八十六年度收入總額減各項成本費用損失及稅捐後
        ，純益額為負數，即無庸繳納云云，雖據其提出各類所得資料申報書影本一
        份、稅款繳納證明影本四份、統一發票及簽帳單影本三十九紙、保險費收據
        影本一份、台南市稅捐處南市稅工字第一三五二０二號函、八十六年營業稅
        申報資料影本一份、八十六年結算申報書一份、八十六年度營利事業所得稅
        未申報核定通知書影本一份、相關帳冊五本、八十六年度營利事業所得稅相
        關帳簿憑證資料十六宗、估價單七十一紙、出貨單七十紙為證，惟經本院將
        前開資料函請財政部台灣省南區國稅局台南市分局核算上訴人八十六年度原
        應納稅額後，該局以上訴人營業成本主要為進口貨物，除ＯＰＰ粘袋、不織
        布、拉鍊等三項商品尚可勾稽外，其餘商品之銷售發票之品名均為成衣，無
        法勾稽進銷存，故依同業利潤標準成本率百分之八十（行業代號五一三二－
        一一）認定，該部分之營業收入為二千五百七十二萬九千二百九十八元，剔
        除營業成本三百零五萬八千五百八十一元（即00000000×80%－不可勾稽部
        分之帳列營業成本00000000），核定營業成本為二千一百一十二萬三千一百
        三十八元，又什費帳列十萬五千四百九十二元，核其中七萬九千零三元係取
        具量販店之發票，且未載明細及用途，不予認定，核定營業費用為三百四十
        一萬九千四百六十二元，其他損失部分則因未提供證明文件不予認定，因而
        以營業收入二千六百二十九萬六千二百九十八元扣除營業成本二千一百一十
        二萬三千一百三十八元、營業費用三百四十一萬九千四百六十二元，加非營
        業收入二千二百六十三元，再扣除非營業損失及費用零元，計算出課稅所得
        額為一百七十五萬五千九百六十一元，應納稅額為四十二萬八千九百九十元
        ，至於上訴人所提前開估價單及出貨單，均未經由客戶簽收，核屬該公司之
        內部資料，且未付帳載明細及付款紀錄，尚難依據該二項資料予以勾稽查核
        ，仍宜依同業利潤標準認定該部分商品之營業成本，有該局九十一年十月二
        十三日南區國稅南市審字第０九一００三一四一一號函送之八十六年度營利
        事業所得稅結算申報調整法令及依據說明書、九十一年十二月十日南區國稅
        南市審字第０九一００三六四七一號函文在卷可考，按國稅局乃稅務之審核
        機關，上訴人另行委任會計師重行核算之八十六年度營利事業所得稅額，僅
        係該會計師個人所核算，縱上訴人於八十七年如期申報，亦應以國稅局核算
        之結果為斷，是上訴人徒以會計師製作之成本比較表，主張八十六年度營利
        事業所得稅原應納稅額為零，實不足採。
  （三）綜上所述，上訴人因被上訴人未代為申報八十六年度營利事業所得稅所受之
        損害應為二十一萬六千三百八十三元（000000－000000＝216383），而被上
        訴人既已賠償上訴人二十五萬元，足以填補上訴人所受之損害，則上訴人自
        不得再請求被上訴人賠償。
四、綜上所述，本件上訴人主張其因被上訴人未代為申報八十六年度營利事業所得稅
    所受損害於超過二十一萬六千三百八十三元之部分為不足採，被上訴人抗辯其已
    賠償上訴人二十五萬元，上訴人不應再請求等語尚屬可信。是則上訴人執此主張
    被上訴人應給付三十九萬五千三百七十三元及自起訴狀繕本送達翌日起至清償日
    止，按週年利率百分之五計算之利息云云，自屬無據。從而，上訴人主張本於委
    任契約法律關係，請求被上訴人給付三十九萬五千三百七十三元及自起訴狀繕本
    送達翌日起至清償日止，按週年利率百分之五計算之利息，為無理由，不應准許
    。其假執行之聲請亦失所附麗，應併予駁回。原審為上訴人敗訴之判決，及駁回
    其假執行之聲請，並無不合。上訴意旨指摘原判決不當，求予廢棄改判，為無理
    由，應予駁回。
五、據上論結，本件上訴為無理由，依民事訴訟法第四百三十六條之一第三項、第四
    百四十九條第一項、第七十八條，判決如主文。
中      華      民      國    九十二    年      三      月      四      日
                              臺灣臺南地方法院民事第二庭
~B審判長法官  王國忠
~B      法官  吳坤芳
~B      法官  林育幟
右正本證明與原本無異
本判決不得上訴
中      華      民      國    九十二    年      三      月      四      日
~B法院書記官  黃淑櫻


司法院資訊處製作；財團法人民間司法改革基金會備份。
